臺灣高等法院民事裁定　　　　　　　　 100年度抗字第1087號
抗　告　人　陳嘉昇
相　對　人　鄭秀玉
　　　　　　張繡卿
上列當事人間因停止強制執行事件，抗告人對於中華民國100年5
月12日臺灣桃園地方法院100年度聲字第121號所為裁定提起抗告
，本院裁定如下：
    主  文
原裁定廢棄。
相對人於原法院之聲請駁回。
聲請及抗告費用由相對人負擔。
    理  由
一、本件抗告意旨略以： 兩造間原法院99年度司執字第36377號
    給付票款強制執行事件，相對人雖於執行程序進行中，向原
    法院提起100年度訴字第672號債務人異議之訴在案（下稱系
    爭異議之訴)。惟兩造就系爭相對人所開立票號CH0000000、
    面額新台幣（下同）75萬元本票之爭執，相對人前已向原法
    院提起確認本票債權不存在之訴，並經原法院99年度簡上字
    第225號判決相對人敗訴確定， 依民事訴訟法第400條第1項
    、第249條第1項第7款規定， 相對人自不得再就同一訴訟標
    的復行爭執。原裁定准相對人停止強制執行之聲請，容有違
    誤，且原裁定以一、二審之辦案期限計算抗告人可能遭受之
    利息損失，並未計入上訴及移審期間，亦有未洽。爰請求廢
    棄，並駁回相對人之聲請等語。
二、按為免執行程序長期延宕，有損債權人之權益，故強制執行
    程序開始後，原則上不停止執行。於債務人提起再審之訴，
    法院因必要情形或依聲請定相當並確實之擔保，始得為停止
    強制執行之裁定，此觀強制執行法第18條第1項、第2項規定
    即明。所謂必要情形，固由法院依職權裁量定之。然法院為
    此決定，應就再審之訴在法律上是否顯無理由，以及如不停
    止執行，將來是否難於回復執行前之狀態，及倘予停止執行
    ，是否無法防止債務人濫行訴訟以拖延執行，致債權人之權
    利無法迅速實現等各種情形予以斟酌，以資平衡兼顧債務人
    及債權人雙方之利益。於債務人聲明願供擔保時，亦然。非
    謂債務人以提起再審之訴為由且聲明願供擔保而聲請停止強
    制執行程序時，法院須一律予以准許，此為本院最新見解（
    最高法院98年度台抗字第375號意旨參照）。
三、本件經查，相對人固向原法院提起債務人異議之訴（案號：
    100年度訴字第672號），主張其係為擔保向案外人陳煌璧借
    款之清償而簽發系爭本票，嗣其已向陳煌璧全數清償完畢，
    詎陳煌璧拒不交還系爭本票，並將之轉交抗告人聲請強制執
    行，其已對陳煌璧及抗告人提起刑事詐欺告訴，爰依民法第
    198條規定廢止該債權， 並依強制執行法第14條規定提起債
    務人異議之訴云云（見原法院卷第4頁)。惟按因侵權行為對
    於被害人取得債權者，被害人對該債權之廢止請求權，雖因
    時效而消滅，仍得拒絕履行。民法第198條固有明文。 是相
    對人得依上開規定廢止者，以抗告人因侵權行為所取得對於
    相對人之債權為限。惟抗告人並非自陳煌璧取得系爭本票，
    為兩造不爭之事實， 已載明於原法院99年度簡上字第225號
    判決（見本院卷20頁背面），且兩造彼此並不相識，亦據抗
    告人所陳明，衡情抗告人應無可能與陳煌璧共謀對相對人強
    制執行為取得系爭本票，已難認抗告人係因侵權行為而取得
    對於相對人之系爭本票債權。且相對人前就系爭本票對抗告
    人提起確認本票債權不存在之訴，業經原法院桃園簡易庭99
    年度桃簡字第634號、原法院99年度簡上字第225號判決駁回
    確定（本院卷第18至21頁），相對人所提異議之訴，亦經原
    法院100年度訴字第672號判決駁回（見本院卷第16至17頁）
    ，難認有停止系爭強制執行事件執行程序之必要，相對人聲
    請停止強制執行，自屬不應准許。原裁定准許相對人供擔保
    後系爭強制執行事件之執行程序，尚有未洽，抗告意旨指摘
    原裁定不當，聲明廢棄，為有理由。
四、據上論結，本件抗告為有理由，爰裁定如主文。
中    華    民    國   100    年    10    月    31    日
                    民事第三庭
                        審判長法  官  林敬修
                              法  官  劉勝吉
                              法  官  張靜女
正本係照原本作成。
不得再抗告。
中    華    民    國   100    年    11    月    1     日
                              書記官  蕭麗珍